臺灣新北地方法院刑事判決
111年度金訴字第777號
公  訴  人  臺灣新北地方檢察署檢察官
被      告  林瑞鴻


上列被告因違反洗錢防制法等案件，經檢察官提起公訴(110年度
偵字第38629號、第24639號、第42394號)，因被告於準備程序中
就被訴犯罪事實為有罪之陳述，經本院告知簡式審判程序之旨，
並聽取當事人之意見後，由本院合議庭裁定改由受命法官獨任進
行簡式審判程序，判決如下：
    主  文
甲○○幫助犯洗錢防制法第十四條第一項之一般洗錢罪，處有期徒
刑貳月，併科罰金新臺幣壹萬元，罰金如易服勞役，以新臺幣壹
仟元折算壹日。
    事  實
一、甲○○可預見提供自己金融機構帳戶之網路銀行帳號及其密碼
    予不具信賴關係之他人，可能遭他人作為詐欺等財產犯罪所
    得財物匯入、轉帳匯出之工具，藉此達到掩飾詐欺犯罪所得
    去向之目的，使犯罪查緝更形困難，進而對該詐欺取財正犯
    所實行之詐欺取財及掩飾該詐欺犯罪所得去向之洗錢罪正犯
    行施以一定助力，竟基於縱令他人以自己所申辦之金融帳戶
    實行詐欺取財犯行、掩飾詐欺犯罪所得去向，亦不違其本意
    之幫助詐欺取財及幫助一般洗錢之不確定故意，於民國110
    年3月5日(起訴書概括記載為「110年3月5日前某不詳時間」
    ，應予更正)，依通訊軟體LINE(下稱LINE)暱稱「周興德副
    理」成年人之指示，至址設新北市○○區○○路0段000號1樓之
    第一銀行中和分行，申辦帳號00000000000號帳戶(下稱本案
    帳戶)，並依指示設定數個約定帳戶後，於同日將上開帳戶
    之網路銀行帳號及其密碼(下合稱帳戶資料)以LINE告知「周
    興德副理」，而容任取得本案帳戶資料之人(無證據證明其
    等為3人以上之詐欺集團)用以遂行詐欺取財及洗錢之犯行。
    嗣取得上開帳戶資料之詐欺分子，即意圖為自己不法之所有
    ，基於詐欺取財、洗錢之犯意，如附表「詐欺時間、方式」
    欄所示，詐欺如附表「告訴人」欄所示之人，致其等均陷於
    錯誤，因而依指示匯款至本案帳戶內(詳如附表「匯款時間
    」、「匯款金額」欄所示)，上開款項旋遭不詳詐欺分子操
    作網路銀行轉匯至他處而移轉一空，致警方難以追查前揭詐
    欺取財犯罪所得之去向，製造金流斷點，順利利用本案帳戶
    掩飾該犯罪所得，使他人逃避刑事追訴。嗣因如附表「告訴
    人」欄所示之人察覺有異，報警處理，始循線查悉上情。
二、案經戊○○、乙○○訴由新北市政府警察局永和分局、丙○○訴由
    宜蘭市政府警察局羅東分局報告臺灣新北地方檢察署檢察官
    偵查起訴。
    理  由
壹、程序方面：
　　本案被告甲○○所犯為死刑、無期徒刑、最輕本刑為三年以上
    有期徒刑以外之罪，亦非高等法院管轄第一審案件，且被告
    於本院準備程序進行中，先就前揭被訴事實為有罪之陳述，
    經受命法官告知簡式審判程序之旨，並聽取當事人之意見後
    ，本院合議庭認無不得或不宜改依簡式審判程序進行之事，
    依刑事訴訟法第273條之1第1項，裁定本件由受命法官獨任
    行簡式審判程序。又本案既經本院裁定改依簡式審判程序審
    理，則依刑事訴訟法第273條之2、同法第159條第2項之規定
    ，不適用傳聞法則有關限制證據能力及證據調查之相關規定
    。
貳、實體方面：
一、前揭事實，業據被告於警詢時供陳明確，復於本院準備程序
    及審理時均坦承不諱(見110年度偵字第24639號卷【下稱偵2
    4639卷】第5-7頁；110年度偵字第38629號卷【下稱偵38629
    卷】第4-5頁；本院111年度金訴字第777號卷【下稱本院卷
    】第73-74頁)，並有本案帳戶之開戶基本資料及交易明細(
    見偵24639卷第23-29頁；偵38629卷第20-22頁)、被告提出
    之Facebook Messenger對話紀錄截圖、LINE對話紀錄截圖各
    1份（見偵24639卷第75-76、77-106頁）、如附表「證據名
    稱及其出處」欄所示證據在卷可佐。基上，堪認被告上開任
    意性自白均核與客觀事實相符，堪以採信。是本案事證明確
    ，被告上開犯行洵堪認定，應依法論科。
二、論罪科刑：
(一)罪名：
  1.按刑法上所稱之幫助犯，係對於犯罪與正犯有共同之認識，
    而以幫助之意思，對於正犯資以助力，而未參與實施犯罪之
    行為者而言(最高法院49年台上字第77號判決意旨參照)。是
    如未參與實施犯罪構成要件之行為，且係出於幫助之意思提
    供助力，即屬幫助犯，而非共同正犯。次按行為人主觀上認
    識提供金融帳戶可能作為收受及提領特定犯罪所得使用，他
    人提領後即產生遮斷資金流動軌跡以逃避國家追訴、處罰之
    效果，仍基於幫助之犯意而提供，應論以幫助犯洗錢防制法
    第14條第1項之一般洗錢罪(最高法院108年度台上字第3101
    號判決意旨參照)。
  2.被告提供本案帳戶資料供他人使用，使詐欺取財正犯對如附
    表所示之人施用詐術後，得利用上開金融帳戶受領詐欺所得
    贓款匯入、轉帳匯至他處，以此迂迴層轉方式，使檢警機關
    於檢視帳戶之交易明細時，極易因僅能片段觀察相關帳戶之
    資金流動情形，以致難以追查該等款項之所在及去向，切斷
    資金與當初犯罪行為之關聯性，有隱匿犯罪所得去向、所在
    之效果，而製造金流斷點。是被告固未直接實行詐欺取財、
    掩飾、隱匿犯罪所得之構成要件行為，然其所為的確對犯罪
    集團成員遂行詐欺取財、掩飾或隱匿犯罪所得資以助力，利
    於詐欺取財及洗錢之實行，惟被告單純提供上開帳戶資料供
    人使用之行為，尚不能與逕向對被害人施以詐欺、將贓款轉
    帳匯出之洗錢行為等視，亦無證據證明被告曾參與詐欺取財
    、洗錢犯行之構成要件行為，或與實行詐欺取財、洗錢犯行
    之人有犯意聯絡，僅係對於該實行詐欺取財、洗錢犯行之人
    資以助力，揆諸前揭說明，自應論以幫助犯。
  3.故核被告所為，係犯刑法第30條第1項前段、第339條第1項
    之幫助詐欺取財罪，及刑法第30條第1項前段、洗錢防制法
    第14條第1項之幫助一般洗錢罪。
(二)想像競合：被告以交付本案帳戶資料之一行為，同時幫助詐
    欺分子向如附表所示多人行騙，並因此遮斷各次詐欺取財之
    金流而逃避追緝，觸犯數幫助詐欺取財罪、數幫助一般洗錢
    罪，均為想像競合犯，應依刑法第55條之規定，從一重論以
    幫助一般洗錢罪一罪。
(三)刑之減輕事由：被告未實際參與洗錢罪之犯行，所犯情節較
    正犯輕微，爰依刑法第30條第2項規定，減輕其刑。又洗錢
    防制法第16條第2項規定：「犯前二條之罪，在偵查或審判
    中自白者，減輕其刑。」，本案被告於審判中自白幫助洗錢
    犯罪，爰依洗錢防制法第16條第2項規定，減輕其刑。因被
    告有前揭2種減輕事由，爰依刑法第70條規定遞減之。
(四)爰審酌被告提供其所申辦之本案帳戶資料幫助他人犯罪，致
    使詐欺取財及洗錢之正犯得以隱身幕後，難以查獲，助長詐
    欺犯罪風氣猖獗，增加被害人尋求救濟之困難，破壞社會治
    安及金融秩序甚鉅；惟念其坦承犯行之犯後態度，再衡酌其
    犯罪之動機、目的、手段、提供帳戶之數量、被害人之人數
    及受騙金額等情節；兼衡被告自述教育程度為高中畢業、未
    婚、育有2名未成年子女、職業為UBER司機、月收約新臺幣2
    萬多元、收入不穩定、經濟狀況勉持之家庭生活狀況（見本
    院卷第86-87頁)等一切情狀，量處如主文所示之刑，並就併
    科罰金部分諭知易服勞役之折算標準。　　
三、沒收：附表3名告訴人因遭詐欺而匯款至被告本案帳戶內之
    金額，固可認係本案位居正犯地位之人所取得之犯罪所得，
    惟卷內尚無證據可認被告有分得上開犯罪所得之情形，卷內
    復無證據證明被告有因本案提供帳戶資料之犯行，因而獲得
    任何利益或報酬，自無從為沒收或追徵犯罪所得之宣告，附
    此敘明。　　
據上論斷，應依刑事訴訟法第273條之1第1項、第299條第1項前
段(依判決精簡原則，僅記載程序法條文)，判決如主文。
本案經檢察官丁○○提起公訴，檢察官陳姵伊到庭執行職務。
中　　華　　民　　國　　111 　年　　8 　　月　　5 　　日
                  刑事第十八庭  法  官  劉容妤
上列正本證明與原本無異。　　　　　　　　　
如不服本判決，得於判決書送達之日起20日內，以書狀敍述理由
(須附繕本)，向本庭提出上訴。　　　　　　　　　
　　　　　　　　　              書記官  謝昀真
中　　華　　民　　國　　111 　年　　8 　　月　　8 　　日
附錄本判決論罪科刑法條全文
【刑法第30條】
幫助他人實行犯罪行為者，為幫助犯。雖他人不知幫助之情者，
亦同。
幫助犯之處罰，得按正犯之刑減輕之。
【洗錢防制法第14條】
有第二條各款所列洗錢行為者，處七年以下有期徒刑，併科新臺
幣五百萬元以下罰金。
前項之未遂犯罰之。
前二項情形，不得科以超過其特定犯罪所定最重本刑之刑。
【刑法第339條】
意圖為自己或第三人不法之所有，以詐術使人將本人或第三人之
物交付者，處五年以下有期徒刑、拘役或科或併科五十萬元以下
罰金。
以前項方法得財產上不法之利益或使第三人得之者，亦同。
前二項之未遂犯罰之。
【附表】(單位：新臺幣)
編號 告訴人 詐欺時間、方式 匯款時間 匯款金額 證據名稱及其出處 1 告訴人戊○○ 詐欺分子於110年3月7日20時48分許前之不詳時間，以LINE向戊○○佯稱：在「美盛投顧」博弈(投資)網站投資，保證獲利云云，致戊○○陷於錯誤，因而依指示匯款如右列所示。 110年3月7日20時48分許     25,000元  1.告訴人戊○○之警詢證述(見偵24639卷第9-11頁)。 2.告訴人戊○○提出其與詐欺分子之LINE對話紀錄翻拍照片4張(同上卷第31-33頁)、匯款明細翻拍照片1張(同上卷第35頁；其匯款所用帳戶末4碼為7837號)。 2 告訴人乙○○ 詐欺分子於110年3月4日，以LINE向乙○○佯稱：依指示投資可獲利，其會從中協助云云，致乙○○陷於錯誤，因而依指示匯款如右列所示。 110年3月7日19時55分許 50,000元 1.告訴人乙○○之警詢證述(見偵38629卷第8-11頁)。 2.告訴人乙○○提出之匯款明細截圖8張(同上卷第12-13頁反面；其匯款所用帳戶末4碼各為2399、4672、2796號)。     110年3月7日19時56分許 20,000元     110年3月7日19時58分許 10,000元     110年3月7日19時59分許 10,000元     110年3月7日20時許 10,000元     110年3月7日20時2分許 10,000元     110年3月7日20時3分許 10,000元     110年3月7日20時4分許 10,000元  3 告訴人 丙○○ 詐欺分子於110年2月5日起，以LINE向丙○○佯稱：在「亞太區金融股權交易所」網站投資可獲利云云，致丙○○陷於錯誤，因而依指示匯款如右列所示。 110年3月7日19時29分許 50,000元  1.告訴人丙○○之警詢證述(見偵42394卷第5-9頁)。 2.告訴人丙○○提出其匯款所用之國泰世華銀行存摺封面影本及其交易明細、中國信託銀行存摺封面影本各1份(同上卷第25-26頁)、詐欺分子之Instagram頁面截圖、其與詐欺分子間之LINE對話紀錄截圖各1份(同上卷第27-30頁反面)、匯款明細截圖3張(同上卷第32頁反面、第35頁；其匯款所用帳戶末4碼為5176、6392號)。    110年3月7日19時30分許 50,000元     110年3月7日19時31分許 30,000元